臺灣臺中地方法院民事判決　九十一年度簡上字第二二一號
　　上　訴　人 　甲○○
　　被 上 訴人　 乙○○
右當事人間請求清償借款事件，上訴人對於中華民國九十一年四月八日本院豐原
簡易庭九十一年度豐簡字第一五三號第一審判決提起上訴，本院判決如左：
    主　　　文
原判決關於命上訴人給付超過新台幣壹拾柒萬元，及自民國九十一年三月十六日起至
清償日止，其中新台幣壹拾肆萬元按週年利率百分之九點六、其中新台幣參萬元按週
年利率百分之五計算之利息部分，及該部分假執行之宣告，暨訴訟費用之裁判均廢棄
。
右開廢棄部分，被上訴人在第一審簡易之訴及其假執行之聲請均駁回。
其餘上訴駁回。
第一、二審訴訟費用由上訴人負擔百分之十一，餘由被上訴人負擔。
    事　　　實
甲、上訴人方面：
  一、聲明：
  （一）原判決廢棄。
  （二）駁回被上訴人在第一審簡易之訴及假執行之聲請。
  二、陳述：兩造原係男女朋友，本件並非單純之借貸關係，且上訴人已分別於民國
      九十年四月二十日及同年五月二十日清償被上訴人新台幣（下同）一萬元及四
      萬元，被上訴人並稱其餘之借款均不再向上訴人追償，且將上訴人所簽發之本
      票予以返還。
  三、證據：提出還款收據影本二紙及本票影本一份為證。
乙、被上訴人方面：
  一、聲明：駁回上訴。
  二、陳述：
  （一）上訴人於八十八年十一月十八日以需款孔急為由，向被上訴人借貸十六萬元
        ，並於同年十二月二十五日開立本票十六紙，約定按月償還一萬元，如遲延
        清償時，按年息百分之九點六計算利息；嗣於九十年九月三十日又向被上訴
        人借貸三萬元，合計十九萬元，詎上訴人迄未依約償還，經被上訴人發函催
        討，亦置之不理，爰依法提起本件訴訟，請求上訴人清償上開借款。
  （二）上訴人迄今僅清償前述十六萬元借款中之二萬元，被上訴人從未向其表示其
        餘借款不用償還。至於上訴人所提出之還款收據，其中該紙還款四萬元之收
        據係偽造的，另紙還款一萬元之收據則係另筆被上訴人與訴外人劉台生間之
        借款，與本件無關。
  三、證據：提出借據影本二紙、存證信函影本一份、本票十四紙及本院九十一年度
      豐小字第八四號民事判決一份為證。
    理　　　由
一、本件上訴人提起上訴，原聲明求為：「（一）原判決關於命上訴人給付五萬元及
    其法定利息部分，與該部分假執行之宣告，暨訴訟費用之裁判均廢棄，（二）右
    廢棄部分，被上訴人在第一審之訴駁回」，嗣於本院九十一年十一月八日言詞辯
    論時，當庭陳明更正其上訴之聲明為：「（一）原判決廢棄，（二）駁回被上訴
    人在第一審簡易之訴及假執行之聲請」，核係擴張應受判決事項之聲明，合於民
    事訴訟法第二百五十五條第一項第三款之規定，依同法第四百四十六條第一項但
    書之規定，當事人可任意為之，無須經他造之同意，於法並無不合，合先敘明。
二、本件被上訴人起訴主張上訴人先後於八十八年十一月十八日及九十年九月三十日
    分別向其借貸十六萬元及三萬元，合計十九萬元，上訴人就該筆十六萬元借款並
    於八十八年十二月二十五日簽發本票十六紙，約定按月償還一萬元，如遲延履行
    ，並給付按年息百分之九點六計算之利息。惟上訴人迄未償還上開借款，經其發
    函催討，亦置之不理，因本於消費借貸之法律關係，求為命上訴人應給付借款十
    九萬元及自起訴狀繕本送達翌日即九十一年三月十六日起至清償日，其中十六萬
    元按年息百分之九點六、其中三萬元按年息百分之五計算之利息之判決。上訴人
    則以本件並非單純之借貸關係，且伊已先後於九十年四月二十日及同年五月二十
    日清償一萬元及四萬元，被上訴人並向伊表示免除其餘之借款債務，返還伊所簽
    交之本票等語，資為抗辯。
二、查被上訴人主張上訴人先於八十八年十一月十八日向其借款十六萬元，並於同年
    十二月二十五日簽發本票十六紙，約定按月償還一萬元，如未按期清償，即按年
    息百分之九點六加計利息；其後又於九十年九月三十日向其借款三萬元之事實，
    業據其提出上訴人並不爭執真正之借據二紙及本票十四紙為證，堪信為真實。惟
    上訴人辯稱：本件並非單純之借貸關係，且伊曾先後於九十年四月二十日及同年
    五月二十日清償一萬元及四萬元，而被上訴人亦已向伊表示免除其餘之借款債務
    ，返還伊所簽交之本票云云，並提出還款收據及本票一紙以為其抗辯之論據。然
    被上訴人否認其事，並陳稱：上訴人迄今僅就上開該筆十六萬元之借款清償二萬
    元（詳本院卷內九十一年十一月八日言詞辯論筆錄），其餘均未償還，至上訴人
    所提出之該紙四萬元還款收據則屬偽造，另紙一萬元收據雖為真正，然係被上訴
    人與訴外人劉台生間之另筆債務，與本件無關等情。經查：
（一）被上訴人曾於本院另案九十一年度豐小字第八四號事件中，以其執有訴外人劉
      台生於九十年三月五日簽發之面額五萬元支票一紙為由，據而向本院起訴請求
      訴外人劉台生給付票款，並陳明該紙支票係本件被上訴人交由其收執，而被上
      訴人於該民事事件亦已經以證人身份到庭結證稱：伊已分二次清償被上訴人該
      紙支票票款，一次為九十年四月二十日清償一萬元，另一次為九十年五月二十
      日清償四萬元等情明確，有被上訴人提出之上開民事事件判決一份在卷可按，
      是姑不論兩造對於卷附該紙四萬元還款收據是否真正一節，已爭執甚列，並各
      執一詞，縱為真正，然上訴人於前述給付票款民事事件，既已自承卷附二紙記
      載一萬元及四萬元之還款收據所清償者係上開支票之票款，而該紙支票之面額
      、發票日又與本件二筆借款之金額、日期迥異，是依此而觀，上訴人所以交付
      該紙支票予被上訴人，應與本件借款無涉，而屬另筆債務。從而，上訴人所清
      償者，即非本件借款債務，故上訴人所提出之還款收據二紙，顯然尚不能執為
      其有利之認定。
（二）次查，上訴人另抗辯被上訴人已向其表示免除借款債務，而將其簽交之本票返
      還等情，已為被上訴人所堅決否認，既如前述，則依舉證責任分配之原則，就
      本件借款債務業經被上訴人免除之事實即應由上訴人負舉證之責任。上訴人就
      此雖提出面額一萬元之本票一紙以為證明，然觀之卷附上訴人於八十八年十二
      月二十五日所立具之借據，其上載明上訴人就前於八十八年十一月十八日向被
      上訴人所借用之該筆十六萬元款項，於同年十二月二十五日簽交本票十六紙，
      每月償還一萬元，共十六期等情，既為上訴人所不爭，已如上述，且被上訴人
      現仍執有其中之十四紙本票，亦經被上訴人提出該等本票原本供本院參酌屬實
      ，此再核之被上訴人所自承之上訴人已清償二萬元，復參酌上訴人所提出之該
      紙本票發票日為八十九年二月二十五日，票號係二四二二八二號，而被上訴人
      現尚持有之前開十四紙本票，每紙面額亦均為一萬元，票號則自二四二二八四
      號起至二四二二九七號止，為連號，發票日係自八十九年四月二十五日起至九
      十年四月二十五日止，除其中發票日八十九年九月二十五日之本票有二張外，
      其餘均係每月之二十五日等情研判之結果，本院認上訴人所執該紙一萬元本票
      ，應係上訴人於八十八年十二月二十五日簽交被上訴人之上述十六紙本票之一
      ，而因上訴人已如被上訴人所述清償二萬元，故被上訴人乃返還同額之本票，
      致使上訴人復得執持該紙本票。因此，上訴人僅憑其持有該紙本票即驟然推論
      本件借款債務業經被上訴人免除，殊嫌率斷，自亦難執此遽為其有利之認定。
      。此外，上訴人又未能提出其他證據證明，則其就此所為免除債務而債之關係
      消滅之抗辯，即難憑採。至上訴人所辯本件並非單純借貸關係一節，並未據其
      陳明相關事實及舉證，本院當無從評斷採擇，附此敘明。
三、綜上所述，被上訴人主張上訴人先後於八十八年十一月十八日及九十年九月三十
    日分別向其借用十六萬元及三萬元，合計十九萬元等情，固為可信，而上訴人抗
    辯本件借款債務已因清償及債務免除而不存在，並非可採，然被上訴人於本院
    審理時既明白承認上訴人確已清償該筆十六萬元借款中之二萬元，已如前述，則
    本件借款債務應僅餘十七萬元未受償。從而，被上訴人本於消費借貸關係，請求
    上訴人給付十七萬元，及自起訴狀繕本送達翌日即九十一年三月十六日起至清償
    日，其中十四萬元按週年利率百分之九點六、其中三萬元按週年利率百分之五計
    算之遲延利息部分，為有理由，應予准許。逾此所為之請求，即屬無據，應予駁
    回。又被上訴人勝訴部分，被上訴人陳明願供擔保，請准宣告假執行，爰酌定相
    當金額准許之；至於被上訴人敗訴部分，其假執行之聲請失所附麗，應併予駁回
    。原審就超過上開應准許之部分，為上訴人敗訴之判決，並為假執行之宣告，自
    有未洽。上訴意旨就此部分指摘原判決不當，理由雖有未合，然原判決既有上開
    不當之處，則上訴人求予廢棄改判，為有理由。至於上開應准許部分，原審判命
    上訴給付，並為假執行之宣告，核無違誤，上訴意旨就此部分，仍執陳詞，指摘
    原判決不當，求予廢棄，為無理由，應駁回其上訴。
四、據上論結，本件上訴為一部有理由，一部無理由，依民事訴訟法第四百三十六條
    之一第三項、第四百五十條、第四百四十九條第一項、第七十九條但書，判決如
    主文。
中　　　華　　　民　　　國　　九十一　　年　　十一　　　月　　二十二    日
                                        臺灣臺中地方法院民事第一庭
~B審判長法官　林清鈞
~B法　　　官　鍾啟煒
~B法　　　官　吳美蒼
右為正本係照原本作成
不得上訴。
中　　　華　　　民　　　國　　九十　　年　　　一　　　月　　 十一　　 日
~B法院書記官　何淑鈴
